【裁判字號】    98,交聲,1386
【裁判日期】    981231
【裁判案由】    聲明異議
【裁判全文】
臺灣臺南地方法院交通事件裁定        98年度交聲字第1386號
原處分機關  交通部公路總局嘉義區監理所新營監理站
異  議  人
即受處分人  甲○○
上列受處分人因違反道路交通管理處罰條例案件，對於交通部公
路總局嘉義區監理所新營監理站，民國98年10月26日所為之裁決
處分（處分案號：新監裁違字第裁73-P00000000號），聲明異議
，本院裁定如下：
      主  文
原處分撤銷。
甲○○不罰。
      理  由
一、原處分意旨略以：異議人甲○○所有車牌號碼Y9-8666號自
    用小客車（下稱系爭汽車），於民國98年8月2日11時4分許
    ，在花蓮市後火車站之富裕二街地段，有不依順行方向停車
    之違規，經花蓮縣警察局花蓮分局（以下稱舉發機關）員警
    以「汽車駕駛人停車時，不依順行方向」為由予以製單舉發
    。嗣原處分機關即交通部公路總局嘉義區監理所新營監理站
    ，以異議人違規事實明確，乃依道路交通管理處罰條例（下
    稱處罰條例）第56條第1項第6款，裁處異議人罰鍰新臺幣（
    下同）900元等語。
二、異議意旨略以：其駕駛系爭汽車沿富陽路行駛至富裕二街路
    口處，見富裕二街路旁有一空位，旋即右轉進入富裕二街，
    並於迴轉後靠右停放汽車於路旁，而富陽路轉進富裕二街之
    路口處，並無單行道標誌（即道路交通標誌標線號誌設置規
    則第63條之「遵16」、「遵17」標誌），復無遵行方向之標
    線，顯然該路段並非單行道，自可供雙向通行。另富裕二街
    西側雖劃設有禁止停車之紅線，惟異議人停車之東側路面並
    未劃設，異議人於該處停車，並無違法。又單行道之設置應
    於順向入口處設置有單行道標誌，另單行道之逆向入口處則
    應設置有禁止進入標誌（即道路交通標誌標線號誌設置規則
    第73條第1項之「禁1」標誌），上揭違規路段路口處並未核
    實設置指示標誌，如此貿然處罰異議人，實令人難以甘服等
    語，爰聲明異議，請求撤銷原處分。
三、按單行道標誌，用以告示該道路為單向行車，已進入之車輛
    應依標誌指示方向行車。設於單行道入口起點處；牌面與單
    行道平行者用「遵１６」，牌面與單行道垂直者用「遵１７
    」；禁止進入標誌「禁1」，用以告示任何車輛不准進入。
    設於禁止車輛進入路段入口顯明之處；指向線，用以指示車
    輛行駛方向。以白色箭頭劃設於車道上；本標線設於交岔路
    口方向專用車道上與禁止變換車道線配合使用時，車輛須循
    序前進，並於進入交岔路口後遵照所指方向行駛；道路交通
    標誌標線號誌設置規則第63條、第73條第1項、第188條第1
    、2項分別定有明文。另按汽車駕駛人停車時，有不依順行
    方向，或不緊靠道路右側，或併排停車，或單行道不緊靠路
    邊停車者，處600元以上1,200元以下罰鍰，為道路交通管理
    處罰條例第56條第1項第6款所明定。
四、本院審酌：
  (一)舉發機關以上揭事由舉發異議人，原處分機關據此裁處異議
    人900元罰鍰之事實，有原處分機關新監裁違字第裁73-P000
    00000號裁決書及舉發機關花警交字第P00000000號舉發通知
    單等件在卷可考。又舉發機關另以98年9月8日花市警交字第
    0980023511號函併附違規採證照片4幀附卷可憑。
  (二)次查，本件異議人所行進路線中確無單行道標誌及遵行方向
    之標線，有富裕二街與富陽路路口照片（本院卷第8頁照片
    一）、富裕二街兩側路旁標線狀況照片（本院卷第8頁照片
    二、第9頁照片三）、花蓮市○○路與節約街路口單行道標
    誌照片（本院卷第9頁照片四）、花蓮市○○路與復興街路
    口禁止進入標誌照片（本院卷第10頁照片五）、富裕二街
    與花蓮後火車站路口照片（本院卷第10頁照片六）可稽。
    又經本院函詢舉發機關系爭路段是否為公告之單行道，經舉
    發機關以98年12月18日花市警交字第0980032879號函回覆以
   「二、經查花蓮市○○○街非為公告之單行道，惟路口處道
    路設置有車輛遵行方向（單行道）標誌及標線」等語，併附
    現場草圖與路口照片2幀供參。足證本處路段並非公告單行
    道，則一般駕駛人僅得依憑標誌、標線之指示駕駛車輛通行
    ，倘有標誌、標線設置之闕漏，而令駕駛人無從知悉遵行方
    向，自不得以之處罰該駕駛人。
  (三)再按交通標誌、標號、號誌之設置目的，在於提供車輛駕駛
    人及行人有關道路路況之警告、禁制、指示等資訊，以便利
    往來通行及促進交通安全，並為交通稽查人員執行違規取締
    任務之法令依據，倘標誌、標線、號誌之設置模糊不清，甚
    至有所缺漏者，必將致使人民無所適從；若行政機關因其怠
    惰不作為而使人民生有誤認，而仍歸責之，難謂無過苛，亦
    顯與立法目的不合。原處分機關認定受處分人有違規停車之
    行為，端係以富裕二街與花蓮火車站路口處之單行道標誌與
    指向線認定，惟忽略由另一側駛入之駕駛人無法得悉該路段
    是作單行道使用之情事，舉發機關以此情事苛責於異議人，
    實有未洽。另按違反行政法上義務之行為非出於故意或過失
    者，不予處罰，行政罰法第7條第1項定有明文，異議人就本
    件違規行為無過失，已如上述，原處分機關就此裁罰異議人
    罰鍰900元，與法自難相符，應由本院裁定將原處分撤銷，
    並另為異議人不罰之諭知，以資適法。
四、據上論斷，應依道路交通案件處理辦法第20條，裁定如主文
    。
中    華    民    國    98    年    12    月    31     日
                  交通法庭   法  官  廖建彥
以上正本證明與原本無異。
如不服本裁定應於送達後5日內向本院提出抗告狀（應附繕本）
。
                             書記官  吳揆滿
中    華    民    國    98    年    12    月    31     日

司法院資訊處製作；財團法人民間司法改革基金會備份。
